【裁判字號】    89,易,1492
【裁判日期】    890728
【裁判案由】    業務侵占
【裁判全文】
臺灣臺中地方法院刑事判決                        八十九年度易字第一四九二號
    公訴人  台灣臺中地方法院檢察署檢察官
    被  告  辛○○
右列被告因業務侵占案件，經檢察官提起公訴（八十九年度偵字第一四Ｏ號），本院
判決如左：
    主  文
辛○○連續意圖為自己不法之所有，而侵占對於業務上所持有之物，處有期徒刑捌月
。緩刑參年。
    事  實
一、辛○○自民國八十六年十月間起，擔任址設台中市○○路○段一Ｏ七之十八號「
    甲○○○股份有限公司」（下稱中陽公司）督勤組組長，負責中陽公司夜間駐點
    巡邏及代收駐點保全管理費後於當日或翌日繳回中陽公司會計或管制員等業務，
    為從事業務之人。詎辛○○因個人需款週轉，竟意圖為自己不法之所有，並基於
    概括之犯意，自八十七年十一月間起至八十八年六月間止，連續將其業務上持有
    向台中市「ＫＩＮＧ  ＰＵＢ」、「ＰＡＲＴＹ  ＡＮＩＭＡＬ」、「復活島Ｐ
    ＵＢ」、「藍洞」、「邊緣」、「棕櫚樹」、「新樂園（香水美人）」、「東方
    美人」、「都會美容」及台中縣大里市「茶店」等十家客戶所收取如附表所示之
    保全管理費用，總計新台幣（下同）三十三萬五千元（收取之月份、金額及保全
    地址，詳如附表所示），擅自挪用侵占入己。
二、案經被害人中陽公司訴請台灣臺中地方法院檢察署檢察官偵查起訴。
    理  由
一、訊據被告辛○○對於右揭事實坦承不諱，核與告訴人中陽公司代表人丙○○於偵
    審時指述情節相符，並有臺中市政府營利事業登記證、中陽公司發予被告之存證
    信函、中陽公司甄選職員報名單、駐勤人員任職切結書、東方美人證明書、被告
    道歉書、甲○○○值勤、督勤日報表、甲○○○機動、管制人員值勤日誌表等影
    本附卷可稽。本件事證明確，被告之犯行堪以認定。
二、核被告所為，係犯刑法第三百三十六條第二項之業務侵占罪。被告先後多次侵占
    犯行，時間緊接，所犯罪名相同，顯係基於概括之犯意為之，為連續犯，應依刑
    法第五十六條之規定以一罪論，並依法加重其刑。爰審酌被告犯罪之動機、目的
    、手段、犯罪所生之危害、犯罪後於偵審時坦承犯行，並已清償前開侵占款項（
    有匯款回條二紙在卷足憑）等一切情狀，量處如主文所示之刑示懲。末查被告前
    未曾受有期徒刑以上刑之宣告，有台灣台中地方法院檢察署刑案資料查註記錄表
    在卷可按，被告一時失慮致罹本件刑章，其經此次刑之宣告教訓後，當知所警惕
    而無再犯之虞，本院綜核各情，認所宣告之刑，以暫不執行為適當，併予宣告緩
    刑三年，以啟自新。
三、公訴意旨另以：被告辛○○亦將所收取「東方美人」八十八年六月二十一日至七
    月二十日計一萬五千元之保全管理費及收取「金台中」八十八年一月至六月合計
    九萬元之保全管理費侵占入己，因認被告涉有前揭連續業務侵占之犯行。惟按犯
    罪事實應依證據認定之，無證據不得推定其犯罪事實，刑事訴訟法第一百五十四
    條定有明文。另按告訴人之告訴，係以使被告受刑事訴追為目的，是其陳述是否
    與事實相符，仍應調查其他證據以資審認，最高法院五十二年台上字第一三００
    號著有判例可按。再按侵占罪之成立，以擅自處分自己持有之他人所有物，或變
    易持有之意為所有之意，而逕為所有人之行為，為其構成要件，雖行為之外形各
    有不同，要必具有不法所有之意思，方與本罪構成之要件相符（最高法院十九年
    度上字第一０五二號判例可資參照）。訊據被告堅決否認其有前開侵占犯行，辯
    稱：「東方美人」部分伊僅有八十八年五月二十一日至六月二十日一萬五千元之
    保全費未繳回中陽公司，八十八年六月二十一日至七月二十日一萬五千元之保全
    費伊有繳回給管制員收受。另「金台中」於八十八年一月至六月並未與中陽公司
    簽約駐點巡邏，伊於前開時期亦未曾帶領公司保全員至「金台中」為保全服務。
    伊在「金台中」有插暗股，九萬元係「金台中」股東庚○○交給伊之紅利，並非
    中陽公司之保全費等語。
四、經質人告訴人中陽公司代表人丙○○於八十九年七月五日本院審理時自承：「東
    方美人」部分確實僅有八十八年五月二十一日至六月二十日之一萬五千元未收回
    ，八十八年六月二十一日至七月二十日之保全費一萬五千元被告有繳回等語，核
    與卷附「東方美人」所出具之證明書內容相符，是告訴人中陽公司於偵查時指述
    ：被告未繳回「東方美人」八十八年六月二十一日至七月二十日一萬五千元之保
    全管理費乙節，顯有誤會，故被告並未侵占「東方美人」八十八年六月二十一日
    至七月二十日之保全管理費一萬五千元之事實，應堪認定。又公訴人認被告涉有
    侵占「金台中」交付之九萬元保全管理費犯行，無非係以告訴人中陽公司指述被
    告利用公司業務員值勤，自有將所收取之保全費繳回公司之義務等語為其論據。
    惟查證人即自八十七年間起至八十八年六月底止曾任「金台中」股東之庚○○於
    本院審理中證稱：被告有入伊在「金台中」之暗股，他出十萬元，伊出四十萬元
    ，被告每月可分得二十分之一之利潤。「金台中」於八十八年一月至六月並沒有
    委託中陽公司為保全服務，至八十八年七月一日「金台中」股東才開始與中陽公
    司打保全合約等語；另證人即被告任職於中陽公司時所帶領之保全組員乙○○、
    戊○○、丁○○等三人於本院審理時均到庭證稱：渠等未曾去過「金台中」為保
    全服務等語。足見被告辯稱：伊於八十八年一月至六月間未曾帶領中陽公司保全
    員至「金台中」為保全服務，九萬元係「金台中」股東庚○○交給伊之紅利，並
    非中陽公司之保全費等語，尚非全然無據。雖證人即中陽公司管理部經理徐瑞統
    到庭證稱：曾在「金台中」酒店看到有二棵樹之標籤賀牌，上面寫著「中陽公司
    辛○○組長賀」等語，然此尚無法證明被告有率領中陽公司組員前往「金台中」
    為保全服務之事實。又證人即中陽公司管制員己○○固到庭先證稱：卷附八十八
    年一月二十一日日誌表上「Ｏ五六」之代碼是「金台中」之代碼，只要是中陽公
    司之客戶，公司每天都會派員去巡邏等語，但被告辯稱：「Ｏ五六」本來是「醉
    紅城」之代碼，後來「醉紅城」倒了，於八十八年七月間中陽公司與「金台中」
    簽約，伊才將「Ｏ五六」改為「金台中」之代碼，「醉紅城」與「金台中」並非
    在同一地址等語後，證人己○○即供稱：伊並無法確定八十八年一月至六月間「
    Ｏ五六」之代碼係代表「金台中」等語，是證人己○○所言亦無法證明被告確有
    於八十八年一月至六月間動用中陽公司保全員前往「金台中」為保全服務。再查
    告訴人中陽公司於偵審時係指述：其公司於八十八年一月至六月未與「金台中」
    定立保全合約，係被告利用公司資源私下去承攬該保全業務，不讓公司知道，後
    來至八十八年六月間「金台中」向公司要收據時才發現的等語，且被告亦認向「
    金台中」收取之九萬元本應屬其所有之情，依此，被告縱有利用中陽公司保全員
    私下承攬「金台中」之保全業務賺取保全管理費屬實，惟被告主觀上既認「金台
    中」所交付之九萬元費用為其所有而收取，則被告即無擅自處分自己持有之他人
    所有物或變易持有為所有之意，因而揆諸前開判例要旨，應認被告並無侵占該九
    萬元之主觀意圖，是核被告所為，縱構成民事侵權行為，但與刑法侵占罪之構成
    要件有間。雖被告於卷附道歉書上書有「願彌補金台中九萬元」等字，但該部分
    僅能說明被告有意交付告訴人關於「金台中」部分之九萬元，然尚無法僅憑該紙
    道歉書，即遽認被告確有侵占該部分款項之行為。綜上所述，應認被告就「東方
    美人」八十八年六月二十一日至七月二十日一萬五千元之保全管理費及「金台中
    」八十八年一月至六月合計九萬元之保全管理費部分之業務侵占犯嫌尚屬不足，
    因公訴人認該部分與前開被告論罪科刑部分，有連續犯之裁判上一罪關係，故就
    該部分不另為無罪之諭知，併此敘明。
據上論斷，應依刑事訴訟法第二百九十九條第一項前段，刑法第五十六條、第三百三
十六條第二項、第七十四條第一款，罰金罰鍰提高標準條例第一條前段，判決如主文
。
中      華      民      國    八十九    年      七      月    二十八    日
                                    臺灣臺中地方法院刑事第六庭
                                        法  官  張  靜  琪
右正本證明與原本無異。
如不服本判決，應於送達後十日內向本院提出上訴狀(須附繕本)，上訴於台灣高等
法院台中分院。
                                        書記官
中      華      民      國    八十九    年      七      月    二十八    日
附表：
┌──┬──────┬───────┬─────┬────────────
│編號│  駐點店名  │  收取月份    │收取金額  │        地址
├──┼──────┼───────┼─────┼────────────
│一  │  茶店      │八十八年四月  │二萬五千元│臺中縣大里市○○路十三號
│    │            │              │          │二樓
├──┼──────┼───────┼─────┼────────────
│二  │  棕櫚樹    │八十八年五月五│二萬五千元│臺中市○○區○○路十六號
│    │            │日至六月四日  │          │一樓
├──┼──────┼───────┼─────┼────────────
│三  │  新樂園    │八十八年三月  │四萬五千元│臺中市○○路二之二一一之
│    │（香水美人）│至五月        │          │五號
├──┼──────┼───────┼─────┼────────────
│四  │  東方美人  │八十八年五月二│一萬五千元│臺中市○○路二之六九號
│    │            │十一日至六月二│          │
│    │            │十日          │          │
├──┼──────┼───────┼─────┼────────────
│五  │  都會美容  │八十八年六月  │二萬元    │臺中市○區○○路三二四號
├──┼──────┼───────┼─────┼────────────
│六  │  中興哨    │八十七年十一月│二萬元    │中興哨巡邏店包含：
├──┼──────┼───────┼─────┤ＫＩＮＧ ＰＵＢ
│七  │  中興哨    │八十七年十二月│三萬五千元│臺中市○○○路一四九號
├──┼──────┼───────┼─────┤ＰＡＲＴＹ  ＡＮＩＭＡＬ
│八  │  中興哨    │八十八年一月  │三萬五千元│臺中市○○○路一四一號
├──┼──────┼───────┼─────┤復活島ＰＵＢ
│九  │  中興哨    │八十八年二月  │三萬五千元│臺中市○○○路一六一號
├──┼──────┼───────┼─────┤藍洞
│十  │  中興哨    │八十八年三月  │三萬元    │臺中市○○○路一二七號
├──┼──────┼───────┼─────┤邊緣
│十一│  中興哨    │八十八年四月  │二萬五千元│臺中市○○○路一三七號
├──┼──────┼───────┼─────┤
│十二│  中興哨    │八十八年五月  │二萬五千元│
└──┴──────┴───────┴─────┴────────────
附錄論罪科刑法條
刑法第三百三十六條
對於公務上或因公益所持有之物，犯前條第一項之罪者，處一年以上七年以下有期徒
刑，得併科五千元以下罰金。
對於業務上所持有之物，犯前條第一項之罪者，處六月以上五年以下有期徒刑，得併
科三千元以下罰金。
前二項之未遂犯罰之。


司法院資訊處製作；財團法人民間司法改革基金會備份。
